臺灣高雄地方法院刑事判決　　　　　　　99年度訴字第1646號
公　訴　人　臺灣高雄地方法院檢察署檢察官
被　　　告　王益誠
指定辯護人　本院公設辯護人　陳信凱
上列被告因強盜案件，經檢察官提起公訴（99年度偵字第31720號）
，本院判決如下：
    主  文
王益誠犯攜帶兇器強盜罪，處有期徒刑捌年。
    事  實
一、王益誠因經濟困難，於民國99年8 月23日（起訴書誤載為26
    日）凌晨4 時許，在高雄市路○區○○路活動中心旁之菜市
    場內，見李水來獨自一人在該處休息，擬竊盜其所有之背包
    ，竟意圖為自己不法之所有，攜帶其所有客觀上足對人之生
    命、身體、安全構成威脅，具有危險性，可供兇器使用之剪
    刀1 把（未扣案），趁李水來睡著不知情況下，持剪刀剪斷
    李水來身上所背黑色背包之一側背帶後，欲再剪斷另一側背
    帶取走該背包時，適李水來驚醒發覺，並與王益誠發生拉扯
    ，王益誠見狀即變更竊盜之犯意為強盜之犯意，向李水來恫
    稱：「放手，不然要刺下去」，並持上開剪刀作勢刺向李水
    來，嚇令李水來交出財物，隨後續向李水來恫稱：「你安靜
    ，不然要刺下去」，以此強暴方式致使李水來不能抗拒，進
    而強行取走該黑色背包（內有新台幣【下同】3000元、門號
    000000 0000 號之SAMSUNG 牌行動電話1 支、合作金庫存摺
    及提款卡、郵局存摺、提款卡及殘障手冊等物）。得逞後，
    王益誠隨即騎機車至高雄市路○區○○路之路竹公園內，取
    走上揭背包內之行動電話及現金，並將上揭作案用的剪刀，
    及背包內其餘物品均丟棄於該處垃圾桶後逃逸。嗣因王益誠
    另涉組織犯罪條例案件，經警於98年8 月26日12時50分許，
    持拘票在其位於高雄市湖內區○○○路301 巷21弄98號住處
    查獲，並扣得李水來所有之上開行動電話1 支（已領回），
    及與本案犯罪無關之行動電話3 支，進而循線查獲上情。
二、案經高雄市政府警察局刑事警察大隊報請臺灣高雄地方法院
    檢察署檢察官偵查起訴。
    理  由
壹、證據能力部分
一、按被告以外之人於偵查中向檢察官所為陳述，除顯有不可信
    之情況者外，得為證據，同法第159 條之1 第2 項定有明文
    。本件證人李水來於檢察官偵查中所為之陳述，其未曾提及
    檢察官在偵查時有不法取供之情形，反對該項供述得具有證
    據能力，亦未釋明上開供述有顯不可信之情況，依上說明，
    其於偵查中之證言自具有證據能力。
二、被告以外之人，於審判外之言詞或書面陳述，除法律有規定
    者外，不得作為證據，刑事訴訟法第159 條第1 項定有明文
    。本件證人李水來於警詢中之陳述，屬於被告以外之人於審
    判外之言詞陳述，且辯護人亦對證據能力有所爭執（本院卷
    第28頁），佐以李水來上揭警詢中陳述被告欲持剪刀行竊其
    背包遭發現後，隨即出言恐嚇命其不得出聲，否則要刺下去
    ，並持上開剪刀作勢刺向他，嚇令他交出背包之過程，與其
    於檢察官訊問及本院審理時具結後之證述內容，大致相符，
    且查無上開例外得以之作為證據之各種情形，其所為警詢中
    之陳述應無證據能力。
貳、實體判決理由部分
    訊據被告王益誠固供稱伊在案發時、地，持剪刀剪斷被害人
    李水來背包之背帶後取走該背包逃逸等語，惟矢口否認攜帶
    兇器強盜之犯行，並辯稱伊當天剪斷被害人背包之背帶取走
    該背包之過程，並未驚醒被害人，也未對他出言恐嚇，或持
    剪刀作勢刺向被害人，嚇令他交出財物云云。經查：
一、被告於上揭時、地，攜帶剪刀1 把，剪斷被害人隨身背包之
    背帶，隨後取走該背包之事實，業據被告供述在卷（本院卷
    第73頁），核與證人李水來於檢察官訊問及本院審理時具結
    證稱被告拿剪刀剪斷背包之背帶後，拿走該背包等語（偵卷
    第76頁、本院卷第62至63頁），大致相符，是被告攜帶剪刀
    ，剪斷被害人隨身背包之背帶，隨後取走該背包之事實，堪
    以認定。而被告剪斷該背包之背帶欲取走背包之際，為被害
    人李水來驚醒發覺，並與被告發生拉扯，被告見狀竟向被害
    人恫稱：「放手，不然要刺下去」，並持上開剪刀作勢刺向
    被害人，嚇令他交出財物，隨後續恫稱：「你安靜，不然要
    刺下去」等語之事實，復據證人李水來於檢察官訊問及本院
    審理時具結證述在卷（偵卷第76頁、本院卷第65、67頁），
    而證人李水來針對過程中曾與被告發生拉扯，被告對其恫稱
    ：「放手，不然要刺下去」、「你安靜，不然要刺下去」等
    語，並持上開剪刀作勢刺向他，嚇令他交出財物等節之證述
    ，前後始終一致，兼衡證人李水來與被告事發前並不相識，
    彼此間亦無嫌隙，衡情更無甘冒偽證之風險，構詞陷害被告
    之理，故證人李水來上揭證述，應堪採信。是被告剪斷該背
    包之背帶欲取走背包之際，為被害人驚醒發覺，並發生拉扯
    ，被告見狀即向被害人恫稱：「放手，不然要刺下去」、「
    你安靜，不然要刺下去」等語，並持上開剪刀作勢刺向被害
    人，嚇令他交出財物之事實，亦堪認定。
二、被告雖辯稱當天剪斷背包背帶後取走該背包之過程，被害人
    李水來並未驚醒，也未對他出言恐嚇，或持剪刀作勢刺向他
    ，嚇令他交出財物云云。惟查，證人李水來於本院審理時具
    結證稱被告案發當時是持剪刀行搶，且該把剪刀一邊是尖的
    ，長度約16公分（本院卷第66至67頁），並當庭清楚描繪該
    把剪刀之形狀附卷（本院卷第82頁），顯見被告行搶過程被
    害人並非在睡夢中，否則應無法清楚知悉被告係持剪刀剪斷
    背包之背帶，更無法清楚描繪該把剪刀之外型、長度、形狀
    。況案發當時被害人係將隨身攜帶之背包，以肩帶置於左肩
    上之斜背方式，並以雙手將背包緊抱於腹前乙節，業據證人
    李水來於本院審理時當庭示範在案（本院卷第83至88頁），
    顯見案發當時被告欲取走該背包，除剪斷該背包之肩帶外，
    尚須將被害人之手從該背包上移開，始可以得逞。是被告辯
    稱被害人從頭到尾都在睡覺，沒有驚醒，未與被害人發生拉
    此，或出言恫嚇被害人云云，顯與事實不符，不堪採信。
三、此外復有高雄市政府刑警大隊搜索、扣押筆錄（偵卷第16至
    20、27至31頁）、贓物認領保管單（偵卷第21頁）、扣押物
    品照片6 幀（偵卷第36、40頁），及遭被告剪斷之背包肩帶
    1 條扣案可稽。
四、綜上所述，被告上開辯解均為卸責之詞，要難採信。本件事
    證明確，被告所為攜帶兇器強盜之犯行，足堪認定，應依法
    論科。
五、按強盜與竊盜，固僅係取得財物手段有所不同，於圖為不法
    所有，以非法方法取得他人財物之點，則無軒輊，故行竊尚
    未得手時，或在同一盜所竊得部分財物後，猶繼續其竊盜犯
    行時，經事主發覺，乃於中途變更竊取手段為強取，因其圖
    為不法所有取得他人財物之犯意，仍相一貫，應僅成立強盜
    罪；強盜與竊盜，僅係取得財物之手段不同，就圖得不法所
    有以非法方法取得他人財物而言，兩者並無差異，倘原以竊
    盜之犯意著手行竊，於財物未經入手之際，因被事主發覺，
    而當場施以強暴、脅迫，已至使不能抗拒，嗣後復強取他人
    之物，顯可認其圖為不法所有取得他人財物之犯意，仍相一
    貫，僅於中途變更竊盜手段為強取而已，其本質上已屬強盜
    行為，自應逕論以強盜罪（最高法院24年台上字第4673號判
    例要旨、93年台上字第1011號判決要旨參照）。本件被告於
    行竊行為遭發現後即與李水來發生拉扯，並向李水來恫稱：
    「放手，不然要刺下去」、「你安靜，不然要刺下去」等語
    ，並持上開剪刀作勢刺向李水來，嚇令李水來交出財物，其
    在竊盜犯行經發覺時，乃於中途變更竊取手段為強取，其圖
    為不法所有取得他人財物之犯意，仍相一貫，應僅成立強盜
    罪。而強盜罪之所謂「不能抗拒」，係指行為人所為之強暴
    、脅迫等不法行為，就當時之具體事實，予以客觀之判斷，
    足使被害人身體上或精神上達於不能或顯難抗拒之程度而言
    （最高法院91年台上字第290 號判決要旨參照）。本件被害
    人李水來曾因中風致肢體行動不便，此據證人李水來於本院
    審理時證述在卷，而被告身強體壯，於行搶當時除出言恫嚇
    被害人外，復持剪刀揚言刺向被害人，就當時之具體事實，
    予以客觀之判斷，已足使被害人身體上或精神上達於不能或
    顯難抗拒之程度。又刑法第321 條第1 項第3 款之攜帶兇器
    竊盜罪，係以行為人攜帶兇器竊盜為其加重條件，此所謂兇
    器，其種類並無限制，凡客觀上足對人之生命、身體、安全
    構成威脅，具有危險性之兇器均屬之，且祇須行竊時攜帶此
    種具有危險性之兇器為已足，並不以攜帶之初有行兇之意圖
    為必要（最高法院79年台上字第5253號判例要旨參照）。本
    件被告持以剪斷背包肩帶之剪刀為金屬製，可剪斷背包肩帶
    ，堪認質地堅硬，客觀上可對人之生命、身體安全構成威脅
    ，具有危險性，當屬刑法第321 條第1 項第3 款所定兇器無
    訛。核被告所為，係犯刑法第330 條第1 項之攜帶兇器強盜
    罪。其前階段之竊盜行為，應為其變更犯意後之後階段加重
    強盜行為所吸收，不另論罪。
六、爰審酌被告正值青壯，不思以正當途徑獲取財物，僅因缺錢
    花用，竟以強暴手段掠取肢體殘障之被害人財物，造成他人
    財產上之損害，復在遭被害人發現之際，以言語及持剪刀對
    被害人施以恫嚇，造成心生畏怖而無法予以抵抗，且犯後否
    認施暴情事，本應嚴懲，惟念被告犯後坦承行竊部分犯行，
    且所搶得之財物非鉅等一切情狀，量處如主文所示之刑，以
    資懲儆。又犯案用之剪刀1 把雖為被告所有，惟案發後已遭
    被告棄置丟掉，業據被告供述在卷（本院卷第76頁），事實
    上顯已滅失，為避免未來執行之困難，爰不為沒收之諭知。
    另扣案之行動電話3 支，均核與本件犯罪無關，爰均不為沒
    收之諭知，併此敘明。
據上論斷，應依刑事訴訟法第299 條第1 項前段，刑法第330 條
第1 項，判決如主文。
本案經檢察官李宜穎到庭執行職務。
中    華    民    國   100    年    1    月    12    日
                    刑事第六庭  審判長 法  官  李璧君
                                       法  官  鄭峻明
                                       法  官  曾仁勇
以上正本證明與原本無異。
如不服本判決應於收受送達後10日內向本院提出上訴書狀，並應
敘述具體理由；如未敘述上訴理由者，應於上訴期間屆滿後20日
內向本院補提理由書（均須按他造當事人之人數附繕本）「切勿
逕送上級法院」。
中    華    民    國   100    年    1     月    12    日
                                       書記官  王紀芸
附錄：
中華民國刑法第330條（加重強盜罪）
犯強盜罪而有第321 條第1 項各款情形之一者，處7 年以上有期
徒刑。
前項之未遂犯罰之。